臺灣高雄地方法院刑事判決
111年度訴字第207號
公  訴  人  臺灣高雄地方檢察署檢察官
被      告  顏志憲



指定辯護人  陳富勇律師
被      告  許祐瑞



選任辯護人  詹忠霖律師(法扶律師)          
上列被告因違反毒品危害防制條例案件，經檢察官提起公訴（11
0年度偵字第7603號），本院判決如下：
    主  文
顏志憲犯如附表編號1至7所示之柒罪，各處如附表編號1至7「罪
刑及宣告沒收」欄所示之刑及宣告沒收。應執行有期徒刑陸年拾
月。
許祐瑞犯如附表編號3、6、7所示之參罪，各處如附表編號3、6
、7「罪刑及宣告沒收」欄所示之刑。應執行有期徒刑肆年陸月
。
    事  實
一、顏志憲及許祐瑞均明知甲基安非他命係毒品危害防制條例第
    2條第2項第2款所列之第二級毒品，不得非法販賣、持有，
    竟分別為以下犯行：
(一)顏志憲及真實姓名、年籍不詳，綽號「樂奇」之男子，共同
    意圖營利，基於販賣第二級毒品之犯意聯絡，於如附表編號
    1所示之時間、地點，以如附表編號1所示之方式，販賣甲基
    安非他命予蔣宗委1次（販賣時間、地點、數量、價金及交
    易方式，如附表編號1所載）。　
(二)顏志憲意圖營利，基於販賣第二級毒品之各別犯意，先後於
    如附表編號2、4、5所示之時間、地點，以如附表編號2、4
    、5所示之方式，分別販賣甲基安非他命予蔣宗委共3次（販
    賣時間、地點、數量、價金及交易方式，均如附表編號2、4
    、5所載）。
(三)顏志憲及許祐瑞共同意圖營利，基於販賣第二級毒品之犯意
    聯絡，先後於如附表編號3、6、7所示之時間、地點，以如
    附表編號3、6、7所示之方式，販賣甲基安非他命予蔣宗委
    共3次（販賣時間、地點、數量、價金及交易方式，均如附
    表編號3、6、7所載）。
    嗣因員警於民國109年10月14日另案搜索蔣宗委並查扣其手
    機，經蔣宗委同意檢視手機內容，始循線查悉上情。　
二、案經嘉義縣警察局布袋分局報告臺灣高雄地方檢察署檢察官
    偵查起訴。　　　　
    理  由
一、證據能力之說明：
    本判決所引用具傳聞性質之各項證據，因檢察官、被告顏志
    憲及許祐瑞(下合稱被告2人)及其等辯護人均明示同意有證
    據能力(本院卷第118-119、136、171-172頁)，本院審酌各
    該傳聞證據作成時之情況，認均與待證事實具有關聯性，且
    查無證據足以證明陳述人有受外在干擾、不法取供或違反其
    自由意志而陳述之情形，亦無遭變造或偽造之情事，作為本
    案之證據皆屬適當，均有證據能力。
二、認定事實所憑之證據及理由：
    上開犯罪事實，業據被告顏志憲於偵查及本院審理時均坦承
    (偵卷第63-69頁，本院卷第134、171頁)；被告許祐瑞於警
    詢、偵查中及本院審理時均坦認屬實(警卷第20-22頁，偵卷
    第81-85頁，本院卷第116、171頁)，核與證人即購毒者蔣宗
    委於警詢及偵查中之證述相符(警卷第30-36頁，偵卷第52-5
    6頁)，並有附表證據出處欄所示之物證、指認犯罪嫌疑人紀
    錄表3份可佐(警卷第13-15、23-25、38-40頁)。綜觀以上事
    證，足認被告2人上開任意性自白與事實相符，堪可作為認
    定本件犯罪事實之依據。又被告2人就上開犯行均自承具有
    販毒之營利意圖(本院卷第118、135頁)。綜上，本案事證明
    確，被告2人上開犯行均堪認定，應依法論科。
三、論罪科刑：
(一)新、舊法比較及適用：
  1.行為後法律有變更者，適用行為時之法律，但行為後之法律
    有利於行為人者，適用最有利於行為人之法律，刑法第2條
    第1項定有明文。本條項規定所稱「行為後法律有變更者」
    ，係指犯罪構成要件有擴張、減縮，或法定刑度有變更等情
    形，故行為後應適用之法律有上述變更之情形者，法院應綜
    合其全部罪刑之結果而為比較適用。
  2.被告2人所為如附表各編號所示之犯行後，毒品危害防制條
    例第4條、第17條，業於109年1月15日修正公布，並自同年7
    月15日起生效施行。茲就與本案有關者比較如下：
  ⑴修正前之毒品危害防制條例第4條第2項原規定：「製造、運
    輸、販賣第二級毒品者，處無期徒刑或七年以上有期徒刑，
    得併科新臺幣一千萬元以下罰金。」修正後為：「製造、運
    輸、販賣第二級毒品者，處無期徒刑或十年以上有期徒刑，
    得併科新臺幣一千五百萬元以下罰金。」經比較修正前、後
    之法律，修正後之規定提高最低法定刑及罰金刑之上限，是
    本案經新舊法比較結果，應以被告2人行為時之法律即修正
    前之毒品危害防制條例第4條第2項對被告2人較為有利。
  ⑵修正前之毒品危害防制條例第17條第2項原規定：「犯第四條
    至第八條之罪於偵查及審判中均自白者，減輕其刑。」修正
    後為：「犯第四條至第八條之罪於偵查及歷次審判中均自白
    者，減輕其刑。」經比較修正前後之法律，新法對於減輕其
    刑之要求較為嚴格，顯然影響被告2人實質之刑罰，是本案
    應以被告2人行為時即修正前之毒品危害防制條例第17條第2
    項對被告2人較為有利。
  3.經綜合比較前述修正前、後規定，修正後之規定未對被告2
    人較為有利，故依刑法第2條第1項前段，就被告2人本件犯
    行，應適用修正前毒品危害防制條例第4條第2項、第17條第
    2項之規定。
(二)核被告2人如附表所示各次行為，均係犯修正前毒品危害防
    制條例第4條第2項之販賣第二級毒品罪(被告顏志憲共7罪，
    被告許祐瑞共3罪)；被告2人持有甲基安非他命之低度行為
    ，均為販賣之高度行為所吸收，不另論罪。被告顏志憲就如
    附表編號1所示犯行，與真實姓名年籍不詳、綽號「樂奇」
    之男子有犯意聯絡及行為分擔；就如附表編號3、6、7所示
    犯行，與同案被告許祐瑞有犯意聯絡及行為分擔，均為共同
    正犯。再被告2人所犯上揭販賣第二級毒品各罪，犯意各別
    ，行為互殊，應予分論併罰。
(三)刑之減輕事由：
  1.偵審自白減輕：
    被告2人就上開犯罪事實欄所示之各該犯行，分別在偵查中
    及本院審理時自白，業如前述，合於修正前毒品危害防制條
    例第17條第2項之減刑要件，均應依法減輕其刑。
  2.未供出毒品來源：
　　查被告許祐瑞於審理中供稱：我不記得毒品來源之姓名，只
    知道他胖胖的、戴眼鏡，都是顏志憲在聯絡等語(本院卷第1
    18頁)；被告顏志憲於審理中則供稱：我也不知道毒品來源
    是誰，我找不到他的人等語(本院卷第135頁)，是被告2人並
    未提供毒品來源之真實姓名、年籍或足資辨別之特徵，亦無
    相關紀錄可以佐證，自難認已符合「供出毒品來源」之要件
    。況經本院函詢嘉義縣警察局布袋分局之結果，函覆略以：
    被告2人等筆錄未指證毒品來源之情事，本分局亦無查獲毒
    品案乙節，有嘉義縣警察局布袋分局111年5月11日函文附卷
    可佐(本院卷第157-165頁)，是被告2人未供出毒品來源，無
    從援引毒品危害防制條例第17條第1項之規定予以減輕其刑
    。
  3.不適用刑法第59條酌減其刑規定：
　　被告顏志憲之辯護人雖以：顏志憲犯後始終坦承犯行，態度
    良好，販賣對象僅有蔣宗委1人，並非對不特定之大眾大量
    販賣，前後雖有7次犯行，但販賣金額不高，且從卷內LINE
    對話紀錄可見顏志憲已有收手之意，是本件有情輕法重之情
    ，請求依刑法第59條再酌減其刑等語(本院卷第184-185頁)
    ；而被告許祐瑞之辯護人雖以：許祐瑞沒有前科，犯後均已
    坦承犯行，又本件僅販毒3次，對象均同1人，且販毒價金均
    是交給顏志憲收取，未實際獲利，與長期大量販毒者相較，
    犯罪情節並非重大，對社會治安及國民健康所造成的危害較
    輕，故請求依刑法第59條再酌減其刑等語(本院卷第185-186
    頁)。惟按刑法第59條規定之酌量減輕其刑，必須犯罪另有
    特殊之原因與環境，在客觀上足以引起一般同情，認為即使
    予以宣告法定最低度刑，猶嫌過重者，始有其適用。此所謂
    法定最低度刑，固包括法定最低本刑；惟遇有其他法定減輕
    之事由者，則應係指適用其他法定減輕事由減輕其刑後之最
    低度刑而言。倘別有法定減輕事由者，應先適用法定減輕事
    由減輕其刑後，猶認其犯罪之情狀顯可憫恕，即使科以該減
    輕後之最低度刑仍嫌過重者，始得適用刑法第59條規定酌量
    減輕其刑。查被告2人正值青壯，經受相當教育，並均有正
    當工作(詳後述)，則被告2人顯具謀生能力，實無非販賣毒
    品難以維生之特殊處境；又被告2人本案販毒次數分別為7次
    、3次，各次價金均已達萬元，數額非低，其犯罪情節難認
    輕微；復審酌毒品除戕害施用者之身心健康外，亦造成整體
    國力之實質衰減，且吸食毒品者為取得購買毒品所需之金錢
    ，往往衍生家庭、社會治安問題，故政府近年來為革除毒品
    之危害，大力宣導毒品禁誡，被告2人既係具有相當智識及
    社會經驗之人，對上情自難諉為不知，卻仍故意違背禁誡法
    令，甘冒受刑法重罰之風險販賣毒品以牟利，犯罪動機顯非
    出於何種特殊原因與環境，客觀上並無顯足以引起一般人同
    情之情狀；再參以被告2人經依上開偵審自白規定減輕其刑
    後，法定最低刑度大幅降低，已無情輕法重或刑罰過苛之情
    ，自無併予適用刑法第59條酌減其刑之餘地。是辯護人上開
    所請，尚難准許。
　4.至起訴書固提及被告顏志憲前因公共危險案件，經法院判決
    處有期徒刑2月確定，於106年12月20日易科罰金執行完畢，
    於5年內故意犯本件有期徒刑以上之罪，為累犯云云。惟起
    訴意旨除引據被告之前案紀錄外，並未提出其他應加重其刑
    之證明，尚難認已具體指出相關證明方法，而針對應加重其
    刑之事項亦未提出任何主張，參酌最高法院110年度台上大
    字第5660號裁定意旨，本院自無庸論以累犯，亦無庸依刑法
    第47條第1項規定加重其刑，僅將被告顏志憲之前案紀錄列
    為刑法第57條之量刑審酌事由，併予敘明。
(四)量刑：
    爰審酌被告2人均明知甲基安非他命屬第二級毒品，具有成
    癮性、濫用性及社會危害性，我國法律乃嚴令禁絕，猶無視
    上情而販賣之，助長毒品流通，破壞國民健康，且一般施用
    者為圖購買毒品解癮，往往不惜耗費鉅資以致散盡家財，非
    但可能連累親友，甚或鋌而走險實施各類犯罪，對社會治安
    造成潛在風險，是其等2人所為，誠屬不該。惟念及被告2人
    犯後均已坦承犯行，尚有悔悟之心，再參以被告2人於附表
    所示各次販毒犯行之數量多寡及販毒價金高低，及被告2人
    共犯附表編號3、6、7各次犯行之分工情形(被告顏志憲係出
    面與購毒者聯繫、決定是否成立毒品交易之人，且負責備妥
    毒品以供交付，後續亦由顏志憲保有販毒價金，顯係居於犯
    罪主導地位，犯罪情節較重；被告許祐瑞則係負責交付毒品
    給購毒者，乃立於販毒之次要角色)，又本案販毒對象均係
    同1人，並非對不特定之大眾大量販賣，其等惡性與大量販
    賣毒品賺取暴利之大盤、中盤毒梟有別。復考量被告2人於
    本院審理中自述之智識程度及家庭生活狀況（被告顏志憲自
    述高職畢業、擔任餐飲業員工，月薪3萬多元，入監前與母
    親、外婆同住；被告許祐瑞自述大學畢業、從事工業區品管
    人員工作，月薪4萬元，現與父母、哥哥同住；被告2人均未
    婚無子），暨被告顏志憲有公共危險及施用毒品之前科紀錄
    ，被告許祐瑞於本案行為時，則尚無其他前科之平時素行（
    參見被告2人之臺灣高等法院被告前案紀錄表），及檢察官
    稱：被告顏志憲於另案已因販賣第二級毒品遭判刑，又不知
    悔改為本案販毒犯行，是本件量刑不宜過輕之量刑意見等一
    切情狀，就被告2人所犯，分別量處如附表「罪刑及宣告沒
    收」欄所示之刑。
(五)定應執行刑：
　　末就被告2人於附表各次販賣第二級毒品犯行，衡諸其罪名
    相同、販賣時間介在109年1至3月間之各罪時間間隔，販賣
    之對象為同一人，各次犯行之犯罪態樣、實質侵害法益之質
    與量，未如形式上單從罪數所包含範圍之鉅，如以實質累加
    之方式定應執行刑，其刑度將超過其行為之數量內涵，及被
    告2人仍有復歸社會之需要等情，依刑法第51條第5款數罪併
    罰所採限制加重原則等情，各定其應執行刑如主文所示。
四、沒收：
　  查本案販毒予蔣宗委之7次販毒價金(各次金額如附表編號1
    至7所示)，均由被告顏志憲所收取，且其中被告2人共同販
    賣之3次犯行(即附表編號3、6、7)，販毒價金亦全數歸被告
    顏志憲所有乙節，業據被告顏志憲供陳在卷(本院卷第135頁
    )，核與被告許祐瑞於審理中所供稱：和顏志憲共犯的販毒
    犯行，價金實際上都是歸顏志憲所有，我沒有拿到等語互核
    相符（本院卷第118頁），且卷內亦無證據足認被告2人就附
    表編號3、6、7犯行之犯罪所得已有所朋分，應認屬被告顏
    志憲1人之犯罪所得。而本案附表編號1至7所示之販毒價金
    ，雖未據扣案，仍應依刑法第38條之1第1項前段、第3項規
    定，於被告顏志憲所犯如附表編號1至7之各罪刑項下宣告沒
    收，並於全部或一部不能沒收或不宜執行沒收時，追徵其價
    額。　　
據上論斷，應依刑事訴訟法第299條第1項前段，修正前毒品危害
防制條例第4條第2項，第17條第2項，刑法11條、第2條第1項前
段、第28條、第51條第5款、第38條之1第1項前段、第3項，判決
如主文。
本案經檢察官施昱廷提起公訴，檢察官陳宗吟到庭執行職務。
中　　華　　民　　國　　111 　年　　7 　　月　　21　　日
                  刑事第七庭  審判長法　官  林柏壽
                                    法  官  陳力揚
                                    法  官  洪韻筑
以上正本證明與原本無異。
如不服本判決應於收受判決後20日內向本院提出上訴書狀，並應
敘述具體理由。其未敘述上訴理由者，應於上訴期間屆滿後20日
內向本院補提理由書(均須按他造當事人之人數附繕本)「切勿逕
送上級法院」。 
因疫情而遲誤不變期間，得向法院聲請回復原狀。
中　　華　　民　　國　　111 　年　　7 　　月　　21　　日
                                    書記官  蔡嘉晏
附錄本案論罪科刑法條：
《修正前毒品危害防制條例第4條第2項》
製造、運輸、販賣第二級毒品者，處無期徒刑或七年以上有期徒
刑，得併科新臺幣一千萬元以下罰金。

附表：(時間：民國/ 幣別：新臺幣)
編號  行為人 販賣時間 交易方式 證據出處(卷頁)     罪刑及宣告沒收   販賣地點  販毒價金  1 【起訴書附表一編號1】 顏志憲、真實姓名年籍不詳、綽號「樂奇」之男子 109年1月2日16時45分左右 蔣宗委先於108年12月31日匯款2萬元至顏志憲所使用、許祐瑞所有之中國信託商業銀行帳號000000000000號帳戶內(下稱本案帳戶），顏志憲於109年1月2日16時45分左右，委由真實姓名年籍不詳、綽號「樂奇」之男子，先交付價值1萬元之甲基安非他命1包予蔣宗委，購毒代價1萬元自所匯款項扣除，以此方式完成交易。 ⑴蔣宗委與被告顏志憲之LINE對話紀錄截圖編號30-35(警卷第60-61頁) ⑵中國信託商業銀行109年10月30日中信銀字第109224839273819號函附本案帳戶之基本資料、存款交易明細表（警卷第41至52頁） 顏志憲共同販賣第二級毒品，處有期徒刑肆年貳月。未扣案之犯罪所得新臺幣壹萬元沒收，於全部或一部不能沒收或不宜執行沒收時，追徵其價額。   高雄市○○區○○○路0號4樓（顏志憲之租屋處）  10,000元  2 【起訴書附表一編號2】 顏志憲 109年1月 10日23時4分左右 蔣宗委先於109年【起訴書誤載為110年】1月10日10時38分許、17時43分許，匯款3萬元、 2萬元至本案帳戶內，顏志憲復於左列時、地，交付重量1錢之甲基安非他命予蔣宗委，購毒代價1萬元自所匯款項扣除，以此方式完成交易。 ⑴蔣宗委與被告顏志憲之LINE對話紀錄截圖編號65-76(警卷第69-71頁) ⑵中國信託商業銀行109年10月30日中信銀字第109224839273819號函附本案帳戶之基本資料、存款交易明細表（警卷第41至52頁） 顏志憲販賣第二級毒品，處有期徒刑肆年貳月。未扣案之犯罪所得新臺幣壹萬元沒收，於全部或一部不能沒收或不宜執行沒收時，追徵其價額。   同上  10,000元  3 【起訴書附表二編號1】 顏志憲、許祐瑞 109年1月 17日8時35分左右 顏志憲於109年1月 17日17時38分許，以LINE與蔣宗委聯繫交易毒品事宜，復由許祐瑞於左列時、地，交付重量1錢之甲基安非他命予蔣宗委，購毒代價1萬元自蔣宗委於109年【起訴書誤載為110年】1月10日所匯款項扣除，以此方式完成交易。 ⑴蔣宗委與被告顏志憲之LINE對話紀錄截圖編號121-125(警卷第83、84頁) ⑵中國信託商業銀行109年10月30日中信銀字第109224839273819號函附本案帳戶之基本資料、存款交易明細表(警卷第41-52頁) 顏志憲共同販賣第二級毒品，處有期徒刑肆年貳月。未扣案之犯罪所得新臺幣壹萬元沒收，於全部或一部不能沒收或不宜執行沒收時，追徵其價額。   同上  10,000元 許祐瑞共同販賣第二級毒品，處有期徒刑參年捌月。 4 【起訴書附表一編號3】 顏志憲 109年1月 23日18時左右 顏志憲於109年1月 22日23時13分許，以LINE與蔣宗委聯繫交易毒品事宜，顏志憲復於左列時、地，交付重量1錢之甲基安非他命予蔣宗委，蔣宗委並交付現金1萬元予顏志憲，以此方式完成交易。 蔣宗委與被告顏志憲之LINE對話紀錄截圖編號154-161(警卷第91、92頁)  顏志憲販賣第二級毒品，處有期徒刑肆年貳月。未扣案之犯罪所得新臺幣壹萬元沒收，於全部或一部不能沒收或不宜執行沒收時，追徵其價額。   同上  10,000元  5 【起訴書附表一編號4】 顏志憲 109年1月 29日17時 30分左右 顏志憲於109年1月 29日，以LINE與蔣宗委聯繫交易毒品事宜，顏志憲復於左列時、地，交付重量1錢之甲基安非他命予蔣宗委，購毒代價1萬元自蔣宗委於109年【起訴書誤載為110年】1月 10日所匯款項扣除，以此方式完成交易。 ⑴蔣宗委與被告顏志憲之LINE對話紀錄截圖編號178-180(警卷第97頁) ⑵中國信託商業銀行109年10月30日中信銀字第109224839273819號函附本案帳戶之基本資料、存款交易明細表（警卷第41至52頁） 顏志憲販賣第二級毒品，處有期徒刑肆年貳月。未扣案之犯罪所得新臺幣壹萬元沒收，於全部或一部不能沒收或不宜執行沒收時，追徵其價額。   同上  10,000元  6 【起訴書附表二編號2】 顏志憲、許祐瑞 109年2月5日17時左右 顏志憲於109年2月4日19時23分許，以 LINE與蔣宗委聯繫交易毒品事宜，復由許祐瑞於左列時、地，交付重量1錢半之甲基安非他命予蔣宗委，蔣宗委並交付現金1萬 5,000元予許祐瑞轉交給顏志憲，以此方式完成交易。 蔣宗委與被告顏志憲之LINE對話紀錄截圖編號186-188(警卷第99頁)  顏志憲共同販賣第二級毒品，處有期徒刑肆年肆月。未扣案之犯罪所得新臺幣壹萬伍仟元沒收，於全部或一部不能沒收或不宜執行沒收時，追徵其價額。   同上  15,000元 許祐瑞共同販賣第二級毒品，處有期徒刑參年拾月。 7 【起訴書附表二編號3】 顏志憲、許祐瑞 109年3月 12日17時 53分左右 蔣宗委先於109年【起訴書誤載為110年】2月10日10時37分許，匯款2萬元至本案帳戶內。顏志憲於109年3月11日 17時12分許，以LINE與蔣宗委聯繫交易毒品事宜，復由許祐瑞於左列時、地，交付重量1錢之甲基安非他命予蔣宗委，購毒代價1萬元自蔣宗委於109年【起訴書誤載為110年】2月10日所匯款項扣除，以此方式完成交易。 ⑴蔣宗委與被告顏志憲之LINE對話紀錄截圖編號219-222(警卷第107、108頁) ⑵中國信託商業銀行109年10月30日中信銀字第109224839273819號函附本案帳戶之基本資料、存款交易明細表（警卷第41至52頁） 顏志憲共同販賣第二級毒品，處有期徒刑肆年貳月。未扣案之犯罪所得新臺幣壹萬元沒收，於全部或一部不能沒收或不宜執行沒收時，追徵其價額。   同上  10,000元 許祐瑞共同販賣第二級毒品，處有期徒刑參年捌月。 

《卷證索引》　
簡稱 卷宗名稱  警卷 嘉義縣警察局布袋分局嘉布警偵字第1100002934號卷 偵卷 高雄地檢署110年度偵字第7603號卷 本院卷 本院111年度訴字第207號卷